【裁判字號】    99,聲,5981
【裁判日期】    991216
【裁判案由】    定其應執行刑
【裁判全文】
臺灣板橋地方法院刑事裁定              99年度聲字第5981號
聲  請  人  臺灣板橋地方法院檢察署檢察官
被      告  林志強
上列聲請人因受刑人犯毒品危害防制條例等案件，先後判決確定
如附表所載，聲請定其應執行刑（99年執聲字第3789號），本院
裁定如下：
    主  文
林志強所犯如附表編號壹至貳所示之罪，所處如附表編號壹至貳
所載之刑，應執行有期徒刑捌月，如易科罰金，以銀元佰元即
新臺幣玖佰元折算壹日；又所犯如附表編號至柒所示之罪，所
處如附表編號至柒所載之刑，應執行有期徒刑壹年伍月，如易
科罰金，以新臺幣壹仟元折算壹日。
    理  由
一、聲請意旨略以：上列受刑人因犯毒品危害防制條例等案件，
    先後經判決確定如附表，應依刑法第53條及第51條第5 款，
    分別就編號1 至2 及編號3 至7 共兩部分，定其應執行之刑
    ，爰依刑事訴訟法第477 條第1 項聲請裁定等語。
二、按數罪併罰，有2 裁判以上者，依刑法第51條之規定，定其
    應執行之刑，刑法第53條定有明文；又不能因犯罪之一部分
    所科之刑業經執行完畢而認檢察官之聲請為不合法予以駁回
    ，至已執行部分應如何處理，係檢察官指揮執行問題，與定
    應執行刑之裁定無涉，最高法院著有94年度台抗字第47號裁
    定、93年度台抗字第621 號裁定可資參照；次按刑法第51條
    、第41條於民國94年2 月2 日修正公布，95年7 月1 日施行
    ，刑法施行法亦增訂第3 條之1 ，同自95年7 月1 日施行；
    茲受刑人所犯如附表編號1 至2 所示之罪，暨其所犯如附表
    編號3 至7 所示之罪，各均合於定應執行刑之要件，惟就附
    表編號1 至2 所示之罪部分，因其中附表編號1 所示之罪係
    在新法施行前，另1 罪則在新法施行後，則就受刑人所犯如
    附表編號1 至2 所示之罪，依刑法第51條定其應執行刑時，
    應為新舊法之比較，適用最有利於受刑人之法律，且應擇有
    利於受刑人之折算標準諭知如易科罰金之折算標準（最高法
    院84年度台非字第452 號判決意旨，及臺灣高等法院暨所屬
    法院因應新修正刑法施行座談會提案第5 號參照），而宣告
    多數有期徒刑，依修正前後刑法第51條第5 款關於定應執行
    刑之規定，一為不得逾20年，一為不得逾30年，自以適用修
    正前之規定較有利於受刑人；再附表編號1 、2 所示之罪，
    原確定判決分別依修正前後刑法第41條第1 項前段之規定，
    諭知有期徒刑易科罰金之折算標準，一以銀元300 元即新臺
    幣900 元折算1 日，一以新臺幣1,000 元折算1 日，亦以適
    用修正前之規定較有利於受刑人；又於95年7 月1 日刑法修
    正施行前犯併合處罰數罪中之一罪，且該數罪均符合第41條
    第1 項得易科罰金之規定者，適用90年1 月4 日修正（按即
    95年7 月1 日修正施行前）之刑法第41條第2 項規定，刑法
    施行法第3 條之1 第3 項定有明文（該條係屬準據法之特別
    規定，據此，此部份無生就修正前後刑法第41條第2 項再行
    比較新舊法適用之問題），是本件受刑人所犯如附表編號1
    至2 所示之罪，乃於95年7 月1 日刑法修正施行前犯併合處
    罰數罪中之一罪，且該數罪均符合第41條第1 項得易科罰金
    之規定，依前揭說明，就附表編號1 至2 所示之罪，應適用
    修正前刑法第51條第5 款定其應執行之刑，且其應執行之刑
    縱逾6 月，亦應依刑法施行法第3 條之1 第3 項規定，以修
    正前刑法第41條第2 項規定，諭知如易科罰金之折算標準，
    至其此部分易科罰金之折算標準，則應擇有利於受刑人之折
    算標準即以銀元300 元即新臺幣900 元折算1 日。
三、經查，本件受刑人因犯毒品危害防制條例案件，先後經法院
    分別判處如附表所示之刑（其所犯各案件之罪名、宣告刑、
    犯罪日期、偵查機關年度案號、最後事實審暨確定判決之法
    院、案號、判決日期等，均詳如附表所示；惟如附表編號1
    所示之罪之宣告刑，爰補充更正為有期徒刑6 月，如易科罰
    金，以銀元3 百元即新臺幣9 百元折算1 日，嗣經本院以97
    年度聲減字第99號裁定減為有期徒刑3 月，如易科罰金，以
    銀元3 百元即新臺幣9 百元折算1 日；附表編號2 所示之罪
    之宣告刑，爰補充為有期徒刑6 月，如易科罰金，以新臺幣
    1 千元折算1 日；如附表編號5 、6 所示之罪之偵察機關年
    度案號，爰補充更正為板橋地檢99年度毒偵字第4136、4376
    號，併補充該等部分所示之罪所處之刑，經本院以99年度易
    字第2044號判決定應執行有期徒刑7 月），均經分別確定在
    案，有本院95年度簡字第6152號、98年度易緝字第204 號、
    99年度簡字第1459號、99年度易字第1720號、99年度易字第
    2044號、99年度易字第2271號刑事判決書及臺灣高等法院被
    告前案紀錄表等在卷可稽；又本件受刑人所犯如附表編號1
    所示之罪，固已於99年1 月26日易科罰金執行完畢，有前揭
    台灣高等法院被告前案紀錄表在卷可憑，然已執行部分應如
    何折抵合併所應執行之刑期，係檢察官指揮執行問題，與定
    應執行刑之裁定無涉，業如前述，是檢察官分別就附表編號
    1 至2 及附表編號3 至7 所示之罪，聲請各定其應執行刑，
    本院審核認聲請為正當，應依法各定其應執行之刑，並均諭
    知如易科罰金之折算標準（按司法院於98年6 月19日作成釋
    字第662 號解釋：「中華民國94年2 月2 日修正公布之現行
    刑法第41條第2 項，關於數罪併罰，數宣告刑均得易科罰金
    ，而定應執行之刑逾6 個月者，排除適用同條第1 項得易科
    罰金之規定部分，與憲法第23條規定有違，並與本院釋字第
    366 號解釋意旨不符，應自解釋公布之日起失其效力」，故
    刑法第41條第8 項於98年12月30日修正為：「第1 項至第4
    項及第7 項之規定，於數罪併罰之數罪均得易科罰金或易服
    社會勞動，其應執行之刑逾6 月者，亦適用之」，並於99年
    1 月1 日生效施行，以符合釋字第662 號解釋意旨，是本件
    受刑人所犯如附表編號3 至7 所示之罪，所定應執行之刑雖
    已逾6 月，惟依上開修正後之規定，仍得易科罰金，至其易
    科罰金之折算標準則因此部分無新舊法比較適用之問題，自
    應適用現行刑法第41條第1 項規定，以新臺幣1,000 元折算
    1 日，併此敘明）。
四、爰依刑事訴訟法第477條第1項，刑法第2條第1項前段、第53
    條、第41條第1 項前段（修正前、後）、第2 項（修正前）
    、第8 項、第51條第5 款（修正前、後），刑法施行法第3
    條之1 第3 項，廢止前罰金罰鍰提高標準條例第2 條，裁定
    如主文。
中    華    民    國    99    年    12    月    16    日
                  刑事第二十庭  法  官  陳明偉
以上正本證明與原本無異
如不服本裁定應於送達後5 日內向本院提出抗告狀
                                書記官  陳玉心
中    華    民    國    99    年    12    月    16    日

司法院資訊處製作；財團法人民間司法改革基金會備份。
